【裁判字號】    99,交聲,135
【裁判日期】    990326
【裁判案由】    聲明異議
【裁判全文】
臺灣嘉義地方法院交通事件裁定         99年度交聲字第135號
原處分機關  交通部公路總局嘉義區監理所嘉義市監理站
異  議  人
即受處分人  甲○○
上列受處分人因違反道路交通管理處罰條例事件，對於交通部公
路總局嘉義區監理所嘉義市監理站中華民國99年3月16日所為之
處分（原處分案號：嘉監義裁字第裁76-L00000000號）聲明異議
，本院裁定如下：
    主    文
異議駁回。
    理    由
一、異議人即受處分人甲○○聲明異議意旨略以：據檢察官於緩
    起訴處分書內記載，伊係犯刑法第185條之4之罪，緩起訴期
    間為1年，應於緩起訴處分確定後3個月內向財團法人創世社
    會福利基金會支付新臺幣（下同）20,000元，並應於緩起訴
    處分確定後6個月內接受臺灣嘉義地方法院檢察署施以法治
    教育10小時。而伊已依內容繳款及接受法治教育，並感謝原
    處分機關交通部公路總局嘉義區監理所嘉義市監理站因此撤
    銷罰鍰9,000元之裁罰，但原處分機關仍裁處應吊銷駕駛執
    照，1年內不得考領駕駛執照之處分，顯有違憲法位階之一
    事不二罰原則，上開處分顯有錯誤，為此聲明異議，應撤銷
    原處分云云。
二、原處分意旨以：本件異議人駕駛車牌號碼333－RJ號自用一
    般大貨車，於民國98年7月28日上午9時許，行經嘉義市○○
    路時，因汽車駕駛人駕駛汽車肇事致人受傷而逃逸，經嘉義
    市政府警察局交通警察隊警員製單舉發，而依道路交通管理
    處罰條例第62條第4項前段規定，裁處異議人吊銷駕駛執照
    ，1年內禁考之處分。
三、按汽車駕駛人駕駛汽車肇事致人受傷或死亡者，應即採取救
    護措施及依規定處置，並通知警察機關處理，不得任意移動
    肇事汽車及現場痕跡證據，違反者處3,000元以上9,000元以
    下罰鍰。但肇事致人受傷案件當事人均同意時，應將肇事汽
    車標繪後，移置不妨礙交通之處所。前項駕駛人肇事致人受
    傷而逃逸者，吊銷其駕駛執照。汽車駕駛人，曾依前述規定
    吊銷駕駛執照者，1年內不得考領駕駛執照。汽車駕駛人，
    因違反道路交通管理處罰條例及道路交通安全規則之規定，
    受吊銷駕駛執照處分時，吊銷其持有各級車類之駕駛執照。
    同條例第62條第3項、第4項前段、第67條第3項、第68條分
    別定有明文。
四、經查：
（一）異議人於98年7月28日上午9時許，駕駛車牌號碼333-RJ號
      自用大貨車，南向行經嘉義市○區○○路645號前，擦撞
      同向由邱銘鑫所駕駛車牌號碼2028-QP自用小客車，致邱
      銘鑫因之受有胸壁挫傷之傷害。詎異議人於知悉肇事後，
      已知邱銘鑫業已成傷，僅下車察看己車後，即駕車逃逸，
      嗣經警循線查獲。案經邱銘鑫訴由嘉義市警察局第二分局
      報告偵辦。因其坦承犯刑法第185條之4之肇事致人傷害逃
      逸罪，經臺灣嘉義地方法院檢察署檢察官為緩起訴處分，
      緩起訴期間為1年，應於緩起訴處分確定後3個月內向財團
      法人創世社會福利基金會支付20,000元，並應於緩起訴處
      分確定後6個月內接受該署施以法治教育10小時。另嘉義
      市政府警察局交通警察隊警員，以其有汽車駕駛人駕駛汽
      車肇事致人受傷而逃逸之違規行為製單舉發，並經原處分
      機關依道路交通管理處罰條例第62條第4項前段等規定，
      裁處異議人吊銷駕駛執照，1年內禁考之處分等情，業據
      異議人於本件聲明異議狀內陳述明確（見本院卷第1頁至
      第19頁），並有臺灣嘉義地方法院檢察署檢察官98年度偵
      字第7863號緩起訴處分書、嘉義市政府警察局98年8月10
      日嘉市警交字第L00000000號舉發違反道路交通管理事件
      通知單、原處分機關99年3月16日嘉監義裁字第裁76-L000
      00000號違反道路交通管理事件裁決書等影本各1份附卷可
      稽（見本院卷第7頁、第14頁至第15頁），是異議人上開
      違規行為堪可認定。
（二）又按行政罰法第26條規定：「一行為同時觸犯刑事法律及
      違反行政法上義務規定者，依刑事法律處罰之。但其行為
      應處以其他種類行政罰或得沒入之物而未經法院宣告沒收
      者，亦得裁處之。前項行為如經不起訴處分或為無罪、免
      訴、不受理、不付審理之裁判確定者，得依違反行政法上
      義務規定裁處之。」，此即所謂一事不二罰之原則。究其
      立法目的，係因一行為同時觸犯刑事法律及違反行政法上
      義務規定時，由於刑罰與行政罰同屬對不法行為之制裁，
      而刑罰之懲罰作用較強，故依刑事法律處罰，即足資警惕
      時，實無一事二罰再處行政罰之必要，且刑事法律處罰，
      由法院依法定程序為之，較符正當法律秩序，應予優先適
      用，職此，因同時觸犯刑事法律及違反行政法上義務規定
      之行為，行政機關得否科以與刑罰相類之行政罰處罰，端
      視該行為之刑事訴追或審判程序終局結果而定，在刑事訴
      追、審判程序尚未終局確定前，行政機關自不得逕予裁罰
      。至於罰鍰以外之沒入或其他種類行政罰，因兼具維護公
      共秩序作用，為達行政目的，行政機關仍得併予裁處，此
      其他種類行政罰，係指違反行政法上義務應受「裁罰性」
      之「不利處分」，依行政罰法第2條規定，剝奪或消滅資
      格、權利之吊銷證照處分，自亦屬之。依前揭說明，縱異
      議人因同一「駕駛車輛肇事致人受傷而逃逸」行為同時觸
      犯刑事法律及違反行政法上義務，並經檢察官為緩起訴處
      分，緩起訴期間為1年，應於緩起訴處分確定後3個月內向
      財團法人創世社會福利基金會支付20,000元，並應於緩起
      訴處分確定後6個月內接受該署施以法治教育10小時，然
      吊銷駕駛執照部分，乃裁罰性之不利處分，為維護交通安
      全，加強救護，減少被害人之死傷，促使駕駛人於肇事後
      ，能對被害人即時救護，故依行政罰法第26條第1項但書
      之規定，仍得裁處之，並無一事不二罰原則之適用。
（三）再道路交通管理處罰條例第68條業於94年12月14日修正，
      並自95年3月1日施行，修正前之道路交通管理處罰條例第
      68條規定：「汽車駕駛人，因違反本條例及道路交通安全
      規則之規定，受吊扣或吊銷駕駛執照處分時，吊扣或吊銷
      其持有各級車類之駕駛執照」；而修正後規定：「汽車駕
      駛人，因違反本條例及道路交通安全規則之規定，受吊銷
      駕駛執照處分時，吊銷其持有各級車類之駕駛執照」，即
      將原條文中之「吊扣或」3字刪除，查其立法過程，該條
      文修正前之原提案修正條文為：「汽、機車駕駛人，因違
      反本條例及道路交通安全規則之規定，受吊扣或吊銷駕駛
      執照處分時，吊扣或吊銷其違法或違規當時所駕駛車輛之
      駕駛執照。」交通部雖於委員審查會時表達反對意見，認
      為此修正結果將產生如駕駛人以其領有之聯結車、大客車
      、大貨車駕駛執照駕駛小型車，而有違規酒後駕車、肇事
      逃逸等情時，將無法吊扣或吊銷其所持駕駛執照，以達有
      效處罰與維護道路交通安全之目的，然立法者考量因違規
      而吊扣駕照，不宜連其他如職業上、生活上所需之駕照一
      併吊扣，否則恐影響人民工作及生活甚鉅，有失之過酷等
      情，最終協商通過之道路交通管理處罰條例第68條，係將
      「吊扣或」3字刪除，有立法院公報94卷48期3430號2冊第
      107頁至第136頁、94卷70期3452號第135頁至第141頁列印
      資料在卷可參。顯見立法者之真意，在於汽車駕駛人因違
      反道路交通管理處罰條例及道路交通安全規則之規定，受
      「吊扣」駕駛執照處分時，僅能「吊扣」違規當時所駕駛
      車輛之駕駛執照，不能再擴大適用而「吊扣」其持有各級
      車類之駕駛執照，至於受「吊銷駕照」處分者，仍維持一
      併吊銷其持有各級車類之駕駛執照，至為顯明。是異議人
      固係考領聯結車職業駕駛執照，有證號查詢汽車駕駛人資
      料1份存卷可考，而其於本件違規時則係駕駛自用大貨車
      ，揆諸前揭規定及說明，仍應「吊銷」其持有各級車類之
      駕駛執照甚明。
五、綜上所述，異議人駕駛汽車於前揭時、地肇事致人受傷而逃
    逸之違規事證明確。從而，原處分機關依道路交通管理處罰
    條例第62條第4項前段等規定，裁處異議人吊銷駕駛執照，1
    年內禁考之處分，尚無違誤。異議人猶執前詞指摘原處分不
    當，為無理由，自應將其異議駁回。
據上論斷，應依道路交通管理處罰條例第87條第2項，道路交通
案件處理辦法第19條，裁定如主文。
中    華    民    國    99    年    3     月    26    日
                  交通法庭法  官  吳  育  霖
上列正本證明與原本無異。
如不服本裁定，應於裁定送達後5日內向本院提出抗告狀（應附
繕本）。
中    華    民    國    99    年    3     月    26    日
                          書記官  陳  俊  男

司法院資訊處製作；財團法人民間司法改革基金會備份。
